【裁判字號】    98,聲再,4
【裁判日期】    981225
【裁判案由】    確定界址
【裁判全文】
臺灣雲林地方法院民事裁定               98年度聲再字第4號
再審聲請人  楊文榮
再審相對人  李德松
上列當事人間請求確認界址事件，再審聲請人對於本院民國98年
10月30日98年度聲再字第3 號民事確定裁定聲請再審，本院裁定
如下：
    主  文
再審聲請駁回。
再審聲請費用新台幣壹仟元由再審聲請人負擔。
    理  由
一、聲請再審要旨略以：
  (一)本院89年度簡上字第10號民事確定判決未以兩造無爭執之指
    界為認定經界之唯一標準，反依學說見解認尚需參照舊地籍
    圖而為判決，顯然抵觸土地法第46條之2 規定應屬無效，茲
    因法律上無效乃自始、當然、確定不生效力，是再審聲請人
    對該判決聲請再審，自不受再審應於判決確定後30日之不變
    期間內提起之限制，故原裁定以此為由駁回再審聲請人之聲
    請顯然適用法規有錯誤而有再審事由。
  (二)又原裁定僅以確定經界判決之法律性質屬形成判決，「不發
    生能否給付之問題」，是再審聲請人主張首揭確定判決有事
    實上「不能給付」係屬誤認為由，既未調查證據，且漏未斟
    酌再審聲請人於98年6 月30日所提書狀所列之事證，並將再
    審聲請人有何誤認之理由記載於判決書，即逕認再審聲請人
    迭次所為各主張均難成立，因而駁回再審聲請人之聲請，顯
    然有判決不備理由之違法，而得聲請再審。
  (三)其餘聲請再審之聲明、理由，詳如卷附98年11月24日之再審
    聲請狀等所載（於此不再引為附件）。
二、本件再審聲請人除聲請廢棄本院民國98年10月30日98年度聲
    再字第3 號民事確定裁定外，並求為廢棄本院98年度聲再字
    第1 號民事確定裁定、97年度聲再字第9 號民事確定裁定、
    97年度聲再字第4 號民事確定裁定、97年度再易字第1 號民
    事確定判決、96年度再易字第3 號民事確定判決、95年度再
    易字第9 號民事確定判決、95年度再易字第5 號民事確定判
    決、95年度再易字第2 號民事確定判決、90年度再易字第11
    號民事確定判決，及89年度簡上字第10號民事確定判決不利
    於再審聲請人之部分。探究其聲請本件再審之目的，無非在
    於逐一回復前確定判決之訴訟程序，以求進入原訴訟事件之
    訴訟程序，惟多次對再審之訴之確定終局判決提起再審之訴
    ，須最新提起之再審之訴或聲請再審有再審理由，方得審究
    前再審之訴之確定判決有無理由，之後始得就原確定判決有
    無再審理由加以審理，進而才能就原訴訟事件之本案辯論裁
    判。準此，本件即應先審究本院98年度聲再字第3 號民事確
    定裁定有無再審理由，須該再審聲請之確定民事裁定有再審
    理由，才能依序審究本院98年度聲再字第1 號民事確定裁定
    及先前之各確定民事裁定、判決，合先予以敘明。
三、按再審之訴，法院認無再審理由，判決駁回後，不得以同一
    事由，對於原確定判決或駁回再審之訴之確定判決，更行提
    起再審之訴。再審之訴不合法者，法院應以裁定駁回之；且
    上開規定於裁定已經確定者亦準用之，民事訴訟法第498 條
    之1 、第502 條第1 項、第507 條分別定有明文。而所謂再
    審之訴不合法，係指再審之訴不合程式，或已逾期間，或法
    律上不應准許者而言，則有最高法院48年台抗字第188 號判
    例可資參照。蓋再審之目的，原在匡正確定終局判決之不當
    ，以保障當事人之權益，為避免當事人以同一事由對於原確
    定判決或駁回再審之訴之確定判決，一再提起再審之訴，致
    浪費司法資源，自應限制當事人以同一事由而重複提起再審
    之訴，此觀之民事訴訟法第498 條之1 之規定及立法理由甚
    明。
  (一)本件再審聲請人以本院89年度簡上字第10號民事確定判決未
    以兩造無爭執之指界為認定經界之唯一標準，反依學說見解
    認尚需參照舊地籍圖而為判決，與土地法第46條之2 規定牴
    觸而屬無效為由，主張對該確定判決聲請再審不受再審應於
    判決確定後30日之不變期間內提起之限制，故原裁定以此為
    由駁回再審聲請人之聲請顯然適用法規有錯誤，有民事訴訟
    法第496 第1 項第1 款規定情事為由，而提起本件再審聲請
    。
  (二)然上揭再審事由，業為本件再審聲請人於原駁回再審聲請確
    定裁定事件中對本院98年度聲再字第1 號民事確定裁定聲請
    再審時所主張，並經本院98年度聲再字第3 號民事裁定認無
    再審理由駁回在案等情，有再審聲請人提出之上揭案號裁定
    影本在卷可稽，並經本院依職權調閱上揭案卷查明無誤。
  (三)職故，再審聲請人猶以同一再審事由，對於原駁回再審聲請
    之確定裁定，更行提起本件再審聲請，核與上述規定已有未
    合，自不應予准許。
四、次按民事訴訟法第496 條第1 項第1 款所謂適用法規顯有錯
    誤，係指確定判決所適用之法規，顯然不合於法律規定，或
    與司法院現尚有效及大法官會議之解釋，或本院現尚有效之
    判例顯有違反，或消極的不適用法規，顯然影響裁判者而言
    ，並不包括判決理由矛盾、理由不備、取捨證據及認定事實
    錯誤之情形在內（最高法院92年度台上字第320 號民事判決
    意旨參照）。又按，對於確定裁定聲請再審，非主張該裁定
    有民事訴訟法第496 條第1 項或第497 條之情形者，不得為
    之，此觀同法第507 條規定自明。又依民事訴訟法第507 條
    準用同法第501 條第1 項第4 款之規定，聲請再審應表明再
    審之理由，所謂表明再審理由，係指必須指明確定裁定有如
    何合於法定再審事由之具體情事，始為相當，倘僅泛言有何
    條款之再審事由，而無具體情事者，仍難謂已合法表明再審
    事由，其聲請即屬不合法，且毋庸命其補正，即得逕行駁回
    之（最高法院60年度台抗字第688 號、64年度台聲字第76號
    、70年度台再字第35號判例意旨參照）。
  (一)本件再審聲請人雖另以原裁定未經調查證據，且漏未斟酌再
    審聲請人於98年6 月30日所提書狀所列事證，並將再審聲請
    人有何誤認之理由記載於判決書，即逕認再審聲請人迭次所
    為各主張均難成立，因而駁回再審聲請人之聲請，有判決不
    備理由之違法云云。
  (二)惟查，再審聲請人於本件再審聲請狀所臚列其前揭書狀之事
    證，除未具體敘明原確定裁定有如何合於再審事由之具體情
    形外，所列事證仍一再針對本院89年度簡上字第10號確定判
    決加以指摘，而非對「本院98年度聲再字第3 號確定裁定有
    如何合於民事訴訟法第496 條第1 項第1 款規定之適用法規
    ，有錯誤或重要證據漏未斟酌之具體情事，」加以敘明，益
    見其再審理由失其依據。
  (三)因之，揆諸前開規定及說明，本件再審之聲請，亦無理由。
五、綜上，本件再審聲請人對本院98年度聲再字第3 號民事確定
    裁定提起再審聲請既不合法，依首揭說明，關於本院98年度
    聲再字第1 號民事確定裁定，及先前已確定諸民事裁定、判
    決有無再審理由，即無庸再予審酌。從而，本件再審之聲請
    ，應予駁回。
六、依民事訴訟法第507 條、第502 條第1 項、第95條、第78條
    規定，裁定如主文。
中    華    民    國    98    年    12     月    25   日
                  民事第一庭  審判長法  官 紀文勝
                                    法  官 蔡碧蓉
                                    法  官 黃玉清
以上正本係照原本作成
本裁定不得抗告
中    華    民    國    98    年    12     月    25   日
                                    書記官 林美鳳

司法院資訊處製作；財團法人民間司法改革基金會備份。
